最高法院刑事判決　　　　　　　一○○年度台非字第一○七號
上　訴　人　最高法院檢察署檢察總長
被　　　告　甲○○
上列上訴人因被告違反兒童及少年性交易防制條例案件，對於台
灣屏東地方法院中華民國九十八年七月二十八日第一審確定判決
（九十八年度訴字第六二號，追加起訴案號：台灣屏東地方法院
檢察署九十七年度偵緝字第三一五號），認為違背法令，提起非
常上訴，本院判決如下：
    主  文
上訴駁回。
    理  由
非常上訴理由稱：「一、按判決不適用法則或適用不當者，為違
背法令，刑事訴訟法第三百七十八條定有明文。又檢察官追加起
訴之新訴，係另一案件，僅為訴之合併，與原訴係屬各別之二案
件，應分別審判，始能使其訴訟關係歸於消滅，最高法院九十八
年度台上字第七七九三號判決意旨可參；又檢察官追加起訴性質
上既屬獨立起訴之新訴，則其追加縱有不合刑事訴訟法第二百六
十五條規定要件之情形，若無其他起訴程序不違背規定之情形，
自不得謂此有起訴不合程序而為不受理判決，仍應分案另行審理
（民國九十六年十一月二十八日台灣高等法院暨其所屬法院九十
六年法律座談會刑事類提案第三十三號研討結果同此意旨）。二
、經查，本案被告甲○○同一犯罪事實，前於九十八年一月八日
，經台灣屏東地方法院檢察署檢察官以九十七年度偵緝字第三一
五號以被告與乙○○係共同正犯，為數人共犯一罪而追加起訴，
經台灣屏東地方法院九十八年度訴字第六二號判決，以另案被告
乙○○共同涉犯此部分犯罪之併案犯罪事實，業經退回，而未據
起訴繫屬於該法院，被告甲○○就此部分罪嫌與另案被告乙○○
縱有『數人共犯一罪或數罪』之關係，亦因欠缺本訴部分可資附
麗，認此追加起訴於法未合，而判決不受理，並因檢察官及被告
均未上訴而於九十八年十月十二日確定，此均有該案追加起訴書
、移送併辦意旨書及判決書在卷可按（九十八年度訴字第六二號
卷第二、十八、十九、二十五、二十六頁）。惟：上開九十七年
度偵緝字第三一五號追加起訴書，已記載被告姓名、年籍、住所
、犯罪事實，及證據並所犯法條等內容，連同相關卷證函送台灣
屏東地方法院，已與一般起訴程序無違。揆諸上開最高法院判決
及座談會意旨，其雖不符追加起訴之規定，而無從依追加之程序
合併審理，惟仍具單獨起訴之效力，並無起訴程序違背規定之情
形，上揭台灣屏東地方法院九十八年度訴字第六二號判決以追加
起訴不合法，依刑事訴訟法第三百零三條第一款，諭知不受理，
自有違誤，其判決當然為違背法令。案經確定，爰依刑事訴訟法
第四百四十一條、第四百四十三條提起非常上訴，以資糾正。」
等語。
本院按：刑事訴訟法第二百六十五條之追加起訴，係就與已經起
訴之案件、無單一性不可分關係之相牽連犯罪（指刑事訴訟法第
七條所列案件），在原起訴案件第一審辯論終結前，藉原訴之便
而加提獨立之新訴，俾與原起訴案件合併審判，以收訴訟經濟之
效。故起訴之追加，須於第一審辯論終結前始得為之，此為追加
起訴時間上之限制，而起訴之追加既係利用舊訴之訴訟程序提起
，自以有本案之存在為前提，其已無本案之訴可資附麗者，即無
許其追加之餘地。違反上開之規定而追加起訴者，顯屬不合，其
追加起訴之程序違背規定，應諭知不受理之判決，並無所謂追加
起訴祇須具備刑事訴訟法第二百六十四條第二項規定之法定記載
程式，即可不論是否合法，均應以實體判決終結其訴訟關係之可
言。查原確定判決以檢察官追加起訴本件被告甲○○與乙○○基
於犯意之聯絡，自九十五年四月初至五月間，誘使代號00000000
號之少女（姓名及年齡在卷）與男客為性交易之犯行，其中乙○
○涉犯之本部分事實，雖經檢察官移送第一審法院九十七年度訴
字第一三五九號案件（即乙○○原起訴犯罪事實）併案審理，然
乙○○所犯原起訴之犯罪事實與併案犯罪事實間並無實質上或裁
判上一罪關係，檢察官復僅以公函移送併辦，與追加起訴有異，
既非訴訟上之請求，自無從使併案犯罪事實發生訴訟繫屬之效力
，則乙○○移送併辦之犯罪事實既未據起訴繫屬法院，縱認被告
與之有「數人共犯一罪或數罪」之關係，因欠缺本案之訴可資附
麗，乃認其追加起訴為不合法，逕行諭知不受理判決，其適用法
則並無違誤。非常上訴意旨執以指摘原確定判決違背法令，洵有
誤會，其上訴為無理由，應予駁回。
據上論結，應依刑事訴訟法第四百四十六條，判決如主文。
中    華    民    國  一○○  年    四    月  二十八  日
                      最高法院刑事第十一庭
                          審判長法官  賴  忠  星  
                                法官  呂  丹  玉  
                                法官  吳      燦  
                                法官  蔡  名  曜  
                                法官  葉  麗  霞  
本件正本證明與原本無異
                                      書  記  官  
中    華    民    國  一○○  年    五    月    二    日
                                                      Ｅ